Inventaris van het archief van de Nijverheidsraad, 1919-1942
Nationaal Archief, Den Haag
Naast de Nijverheidsraad werd in 1919 de Middenstandsraad opgericht. Daarbij waren organisaties aangesloten op het gebied van de klein-industrie en handeldrijvende middenstand. die ook deels in de Commissie voor de Economische Politiek waren vertegenwoordigd. De Middenstandsraad werd erkend bij Koninklijk besluit van 4 september 1919, nr. 50. De taakomschrijving in het erkenningsbesluit was vrijwel dezelfde als die van de Nijverheidsraad. Het werkterrein was echter verschillend. De competentie van elk van beide raden was duidelijk afgebakend. Reeds in 1919 is in de Nijverheidsraad een voorstel besproken om vertegenwoordigers van de klein-industrie op te nemen, maar dat is niet uitgevoerd. Men was van mening, dat de belangen van de klein-industrie deels door de in de raad vertegenwoordigde werkgeversorganisaties en deels door de Middenstandsraad werden waargenomen. In voorkomende gevallen zou echter overleg met de Middenstandsraad worden gepleegd over vraagstukken, die beide raden aangingen.
Inv. nr. 23, verslag van de redevoering d.d. 5 sept. 1925, blz.4.
Dit overleg heeft sindsdien vaak plaatsgevonden. De raden hebben ook gezamenlijk adviezen uitgebracht. De positie van de Nijverheids- en Middenstandsraad is nader vastgesteld, nadat bij de wet van 8 juli 1932 (Stb. nr. 346) de Economische Raad was opgericht. De laatstgenoemde was een technisch adviescollege, dat bestond uit deskundigen. De regering benoemde de leden, die niet werden geacht een organisatie te vertegenwoordigen.
Zie bijv. Scholten, G.H., De Sociaal-Economische Raad en de ministeriële verantwoordelijkheid. Meppel [1968], blz. 57 e.v.
Art. 6 lid 1 van de Wet tot instelling van de Economische Raad bepaalde, dat de regering bij Koninklijk besluit al bestaande adviesorganen zou kunnen erkennen. Tijdens de behandeling van het wetsontwerp in de Tweede Kamer rees de vraag, of deze bepaling niet in strijd was met art. 78 van de Grondwet. Dit artikel bepaalde, dat de instelling van vaste colleges van advies en bijstand aan de regering geschiedt krachtens de wet, die tevens regels inhoudt omtrent de benoeming, samenstelling, werkwijze en bevoegdheid. Sommige Kamerleden vreesden, dat op grond van het genoemde art. 6 de regering bij Koninklijk besluit (dus buiten het parlement om) adviesorganen zou erkennen die niet krachtens de wet waren ingesteld. Er werd daarentegen benadrukt, dat de Nijverheids- en Middenstandraad niet vielen onder het in art. 78 van de Grondwet bedoelde begrip 'vast college van advies'. De raden werden beschouwd als sociaal-vertegenwoordigende lichamen, die niet van regeringswege als adviesorgaan waren ingesteld.
Handelingen der Staten-Generaal, Bijlagen 1931-1932, 290-4.
Het is onduidelijk welke waarde dan aan de Koninklijke besluiten van 1919, waarbij de raden immers waren erkend, moet worden toegekend.
Hoe het ook zij, de Nijverheids- en Middenstandsraad werden bij de Koninklijke besluiten van 12 september 1934, nrs. 24 en 25 erkend als colleges van advies in de zin van art. 6 van de Wet op de Economische Raad.
Met betrekking tot de verhouding tussen de Economische Raad en de erkende colleges van advies bepaalde art. 6 lid 2, dat de regering bij nader besluit regels zou vaststellen. Dit gebeurde bij Koninklijk besluit van 15 maart 1934, nr. 35. In een drietal artikelen werden aan de erkende colleges van advies verregaande verplichtingen opgelegd. Zij moesten aan de Economische Raad, hetzij op diens verzoek hetzij uit eigen beweging, advies uitbrengen over die onderwerpen, waarvan de behandeling tot hun taak behoorde. Verzoeken om advies van hoofden van departementen van algemeen bestuur moesten onverwijld aan de raad ter kennis worden gebracht. Tenslotte dienden de erkende college een afschrift van de door hen uitgebrachte adviezen aan de Economische Raad te zenden. In een ontwerp van dit Koninklijk besluit was een vierde artikel opgenomen, waarin werd bepaald, dat de erkende colleges aan de raad inzage zouden moeten geven in alle bescheiden, die betrekking hadden op het tot stand komen van adviezen of voor de beoordeling daarvan van belang konden zijn. De Nijverheidsraad protesteerde tegen dit artikel, omdat het zijn positie als zelfstandig adviescollege aantastte. Het artikel ging blijkbaar te ver en verviel daarom.
Inv. nr. 25, Jaarverslag 1933, blz. 10 e.v. en jaarverslag 1934, blz. 12.
Ondanks de bovengenoemde verplichtingen tegenover de Economische Raad behielden de Nijverheids- en Middenstandsraad de bevoegdheid om rechtstreeks aan de regering of aan overheidsorganen te adviseren. Aan hen was de beslissing of de Economische Raad alsnog over door de beide raden uitgebrachte adviezen moest worden gehoord.
Handelingen der Staten-Generaal, Bijlagen 1931-1932, 134a.
Sinds 1934 was de Nijverheidsraad vertegenwoordigd in de Economische Raad. De afgevaardigde woonde de vergaderingen bij en was bevoegd in de Nijverheidsraad mededelingen te doen over de industrie en handel betreffende aangelegenheden, die in de Economische Raad werden behandeld. In voorkomende gevallen werd de Nijverheidsraad gehoord alvorens de Economische Raad advies uitbracht.
Handelingen der Staten-Generaal, Bijlagen 1931-1932, 134a, blz. 2.
Tot slot dient te worden vermeld, dat de Nijverheidsraad in een groot aantal colleges van advies en bijstand een vertegenwoordiger had afgevaardigd ten einde zo goed mogelijk over hun werkzaamheden en standpunten te worden geïnformeerd.
Geschiedenis van het archiefbeheer
Archiefvorming en -ordening
Het aangetroffen archief is het secretariaatsarchief van de Nijverheidsraad. Men kan stellen, dat het vrijwel geheel het werk van één man is geweest. Vanaf augustus 1919 tot aan de opheffing van de raad in december 1941 heeft J.H. van Schermbeek de functie van algemeen secretaris bekleed. Onder zijn verantwoordelijkheid en leiding is het archief gevormd. Bij het ordenen van de archiefstukken heeft hij steeds hetzelfde systeem gehanteerd.
Het hoofdbestanddeel van het archief bestaat uit wat de secretaris "dossiers" heeft genoemd. Dit wil zeggen dat de ingekomen en minuten van uitgaande stukken op onderwerp zijn geordend en geborgen in omslagen. Per onderwerp is de ordening van de stukken chronologisch. Er is derhalve geen sprake van "echte" dossiers, die op één zaak betrekking hebben. Gemakshalve zal niettemin het woord "dossier" worden gehanteerd, met dien verstande dat daarmee wordt bedoeld: een hoeveelheid in een omslag geborgen stukken; die betrekking hebben op hetzelfde onderwerp.
In de dossiers van de Nijverheidsraad treft men verschillende zaken aan, die hetzelfde onderwerp betreffen. Deze zijn in de dossiers niet duidelijk van elkaar gescheiden. In beginsel werden deze onderwerpsdossiers na het einde van elk kalenderjaar afgesloten. In het erop volgende jaar werden nieuwe dossiers gevormd. Op deze regel zijn uitzonderingen gemaakt. Sommige dossiers bevatten stukken over een langere periode dan een jaar. Van de dossiers werd jaarlijks een lijst gemaakt, waarin deze a-systematisch op nummer werden opgesomd. Indien een dossier niet na een jaar was afgesloten, werd deze in de jaarlijst opgenomen met een dubbele jaaraanduiding, waarbij het onderstreepte jaartal verwees naar de plaats van het dossier in het archief.
Elke omslag werd voorzien van een onderwerpsomschrijving en een dossiernummer. Hetzelfde nummer werd op de stukken aangebracht. Het secretariaat streefde ernaar om dossiernummers te reserveren voor onderwerpen, waarvan men verwachtte dat die ook in de komende jaren aan de orde zouden komen. De gereserveerde dossiernummers werden niet elk jaar gebruikt. Het gevolg hiervan was, dat de dossiernummers geen opeenvolgende reeks vormden. Ter controle van de volledigheid van het archief noteerde men daarom tevens volgnummers op de omslagen.
Gedurende het bestaan van de raad zijn twee systemen van dossiernummering toegepast. In de periode 1919-1926 trachtte het secretariaat soortgelijke onderwerpen binnen hetzelfde honderdtal van dossiernummers bijeen te plaatsen. Als laagste dossiernummer kende men het getal 111 toe. Bij de bestudering van de dossierlijsten is alleen gebleken, dat in het eerste honderdtal de stukken van algemene aard en die betreffende de organisatie van de Nijverheidsraad samen waren gebracht. Aan de stukken betreffende verschillende onderwerpen van bemoeienis lijkt willekeurig een dossiernummer te zijn toegekend. Vanaf 1927 werd het "systeem" van de honderdtallen losgelaten en een nieuwe nummering gehanteerd, dat begon met het getal 1.
Zowel in het "oude" als in het "nieuwe" nummeringssysteem probeerde het secretariaat verbanden tussen dossiers aan te geven door de toekenning van hetzelfde dossiernummer. Indien een dossier betrekking had op een veelomvattend onderwerp, werden dikwijls voor deelonderwerpen nieuwe dossiers gevormd. Het hoofddossier en de deeldossiers kregen dan hetzelfde nummer in Arabische cijfers. Daarnaast werd op de deeldossiers een nummer aangebracht, dat in Romeinse cijfers werd weergegeven. Het verband tussen hoofd- en deelonderwerpen werd ook aangegeven door hetzelfde in Arabische cijfers uitgedrukte nummer, dat op de deeldossiers werd gevolgd door een letter. Sommige dossiers zijn voorzien van zowel Arabische cijfers, als Romeinse cijfers, alsook van een letter.
Behalve aan de hand van de dossiernummers kunnen onderlinge verbanden worden getraceerd via de verwijzingen, die op de dossieromslagen zijn genoteerd. Deze hebben zowel betrekking op dossiers die in de voorafgaande jaren zijn gevormd als op dossiers uit de jaren erna (het secretariaat moet de verwijzingen achteraf hebben aangebracht). Buiten de dossiers waren slechts een serie notulen van de plenaire vergaderingen en een serie jaarverslagen gehouden. Daarbij is het opvallend, dat andere stukken van algemene aard, zoals vergaderagenda's en communiqués, wel in het "dossierarchief" waren opgenomen. Ook waren de jaarverslagen over 1919, 1920 en de eerste helft van 1921 in dossiers opgeborgen. Uit een bij de overdracht van het archief geschreven nota blijkt, dat deze jaarverslagen nooit aan de leden van de Nijverheidsraad zijn toegezonden en evenmin op een andere wijze zijn gebruikt. In plaats daarvan stelde men een verslag van een redevoering, die de voorzitter ter gelegenheid van de honderdste vergadering in september 1925 heeft gehouden. Daarin werd een overzicht gegeven van de werkzaamheden van de raad vanaf de oprichting. Pas in 1942 is een verslag vervaardigd van de werkzaamheden over de periode september 1925 tot 1930.
Inv. nr. 33, Brief van de secretaris van de Nijverheidsraad aan de voorzitter d.d. 9 juni 1942.
Vanaf 1930 zijn waarschijnlijk regelmatig jaarverslagen opgesteld. In een tweetal banden zijn de verslagen over de periode 1930 tot 10 mei 1940 ingebonden. Een jaarverslag over 1941 is niet in het archief aangetroffen.
Overdracht en openbaarheid
Na de opheffing van de Nijverheidsraad is het archief aan de Vereeniging Het Nederlandsch Economisch-Historisch Archief (NEHA) in bruikleen gegeven. Op 20 april 1942 tekenden de beide partijen de overeenkomst van bruikleen.
Zie inv. nr. 33. Het archief werd op 8 mei 1942 overgedragen aan het NEHA.
Bij deze instelling heeft het dertig jaar berust.
Op 5 juni 1971 besloot het bestuur van het NEHA zijn collectie archieven te liquideren en de archieven in bewaring te geven bij de in aanmerking komende openbare archiefbewaarplaatsen van de gemeenten en het rijk. De voor het Algemeen Rijksarchief bestemde archieven, waaronder het archief van de Nijverheidsraad, zijn in 1972 overgebracht naar het hulpdepot van het Algemeen Rijksarchief in Schaarsbergen. Een door de partijen ondertekende overeenkomst van inbewaringgeving is niet gevonden.
De rechtstitel is (nog) onbekend
De verwerving van het archief
Het archief is voor langere tijd in beheer, niet in eigendom verkregen.
Inhoud en structuur van het archief
2.06
Selectie en vernietiging
Tijdens de inventarisatie zijn de volgende categorieën stukken ter vernietiging afgezonderd:
Dubbelen
Bescheiden die informatie bevatten, welke gelijkluidend in andere bescheiden voorkomt.
Stukken betreffende het bijwonen van tentoonstellingen, lezingen, congressen en vergaderingen, waaronder uitnodigingen, berichten van verhindering, presentielijsten en schriftelijke voorstellen tot wijziging van de notulen.
Ter kennisneming ontvangen afschriften van adressen aan de volksvertegenwoordiging en de regering en periodieke verslagen van organisaties, die op het economisch terrein werkzaam zijn.
Krantenknipsels over uiteenlopende economische aangelegenheden.
Stukken betreffende verzoeken om advies, ideeën en incidentele klachten, die hebben geleid tot inlichtingen van eenvoudige aard of die niet in behandeling zijn genomen.
Stukken betreffende het financiële beheer, met uitzondering van jaarrekeningen en begrotingen.
Stukken betreffende de aanstelling, salariëring en huisvesting van het administratieve personeel.
Stukken betreffende de vergoeding van reiskosten en andere onkosten van de leden.
Stukken betreffende het aanvragen van pasvisa voor buitenlandse werknemers.
Stukken betreffende het doorgeven van incidentele klachten over spoorweg- en telefoontarieven aan de betrokken instanties.
Ter kennisneming ontvangen afschriften van handelsverdragen, verslagen van handelsattachés en overzichten van standplaatsen van Nederlandse consulaire en diplomatieke ambtenaren.
De oorspronkelijke omvang van het archief was 29 meter. Hierdoor is de omvang teruggebracht tot 19,4 meter.
Ordening van het archief
Bij de systematische ordening van de beschrijvingen is de Basis-archiefcode van de Vereniging van Nederlandse Gemeenten als uitgangspunt gehanteerd.
Aanwijzingen voor het zoeken in het dossierarchief
Bij het onderzoek in het 'dossier'-archief van de Nijverheidsraad kan worden gebruik gemaakt van:
de indicateurs van ingekomen en uitgaande stukken (inv.nrs. 27-31)
de jaarlijks vervaardigde 'dossier'-lijsten (inv.nr. 32) en
de systematische index op de 'dossiers' (blz. 6 e.v. van deze inventaris).
Elk van deze toegangen verwijst naar de nummers van de 'dossiers'. Indien de gebruiker de gezochte 'dossiers' en daarvan de nummers heeft gevonden, moet hij in de eigenlijke inventaris (blz. 2-5) de corresponderende inventarisnummers opzoeken. Bij het aanvragen van de 'dossiers' dienen alleen deze inventarisnummers op het aanvraagbriefje te worden genoteerd(één nummer per briefje).
de indicateurs
In deze agenda's zijn de ingekomen of uitgaande stukken ingeschreven met een verwijzing naar het nummer van het dossier, waarin zij zijn geborgen. De bladzijden van de indicateurs zijn verdeeld in vier kolommen. In de meest linkse is de datum van het inkomen of uitgaan geschreven. De tweede kolom is gereserveerd voor de aanduiding van de afzender of geadresseerde en een korte omschrijving van het onderwerp, waarop het stuk betrekking heeft. In de kolom daarachter is vermeld het nummer van het 'dossier', waarin het stuk is geborgen. Tenslotte is aan de meest rechtse zijde van de bladzijde een volgnummer aangegeven. Dit laatste nummer is voor het aanvragen van stukken niet van belang.
Voorbeeld:
[1934] jan. 2 Dhr. Jansen; wettelijke regeling uitverkoop 154 1
In het archief zijn er slechts indicateurs aangetroffen over de periode 1934-1942. Indien men onderzoek doet naar een aangelegenheid uit een vroeger tijdvak, is men op de andere toegangen aangewezen. In de indicateurs bestaat uiteraard geen systematische ordening op onderwerp. Men kan ervan slechts efficiënt gebruik maken, wanneer men al over informatie over de datering van de gezochte stukken beschikt. Daarbij verdient het vermelding, dat de inschrijving van de stukken niet zuiver chronologisch is. Soms zijn er stukken, die op een vroegere datum zijn ingekomen of uitgegaan pas later ingeschreven(met vermelding van de vroegere datum).
de 'dossier'-lijsten
In de jaarlijkse lijsten treft men een opsomming aan van de 'dossiers', die zijn geordend op dossiernummer (oplopend van laag naar hoog). Aan de linkerkant van de lijsten staan de volgnummers. Deze zijn voor het aanvragen van de stukken niet relevant. Daarnaast vindt men de onderwerpsomschrijving. Meest rechts staan de dossiernummers vermeld.
Bijvoorbeeld:
[1934] 100 Ontwerp van wet tot regeling van de uitverkoop 154
Evenmin als de indicateurs kennen de lijsten een systematische orde op onderwerp. Dit brengt voor de gebruiker met zich mee, dat hij zal zijn gedwongen cm geduldig de lijsten (vijf à zes bladzijden per lijst) door te lezen.
de systematische index
In de index zijn beschrijvingen opgenomen van de onderwerpen waarop de 'dossiers' betrekking hebben. De onderwerpsomschrijvingen zijn in rubrieken ingedeeld. Linksonder de beschrijvingen is de periode aangeduid waarin er 'dossiers' over het desbetreffende onderwerp zijn gevormd. Dan volgt de belangrijke vermelding van het jaar en nummer van het dossier, waarin de stukken zijn geborgen: het jaar \ het nummer.
Bijvoorbeeld:
- Wettelijke regeling van de uitverkoop 1934
1934\154
Aan de hand van het nummer 154 en de jaaraanduiding 1934 zoekt men in de eigenlijke inventaris het inventarisnummer op. Volgt men het voorbeeld, dan vindt men op blz. 4 van de inventaris, dat onder het inventarisnummer 143 de dossiers uit 1934, genummerd 154-165 zijn geborgen. Men noteert op het aanvraagbriefje: Archief van de Nijverheidsraad, inventarisnummer 143.
De beschrijvingen in de index zijn soms zeer ruim. Daarachter volgt dan een lange opsomming van jaren en dossiernummers. Zo vindt men in rubriek 3.3.2 'Congressen. tentoonstellingen en reclame' de beschrijving: "- Deelneming aan tentoonstellingen in Nederland", waaronder twee kolommen verwijzingen. Wanneer men gegevens zoekt over één bepaalde tentoonstelling, is het zeer tijdrovend om alle dossiers op te vragen. In zo'n geval bieden de 'dossier' -lijsten meer gedetailleerde informatie. Daarin zijn de 'dossiers' immers stuk voor stuk beschreven. In dit geval wordt de gebruiker aangeraden om naast de index de lijsten te hanteren. In de index vindt men de opsomming van alle dossiers. Daarna zoekt men in de 'dossier' -lijsten de nummers van de 'dossiers', die men voor zijn onderzoek nodig heeft. Deze handelwijze voorkomt tijdverlies.
Aanwijzingen voor de gebruiker
Openbaarheidsbeperkingen
Volledig openbaar.
Materiële beperkingen
Aanvraaginstructie
Openbare archiefstukken kunnen online worden aangevraagd en gereserveerd. U kunt dit ook via de terminals in de studiezaal van het Nationaal Archief doen. Om te kunnen reserveren dient u de volgende stappen te volgen:
U maakt een profiel aan op www.gahetna.nl, en logt vervolgens in
Via de archiefinventaris (alleen de beschrijvingen met rode nummers) selecteert u het gewenste archiefstuk door op de knop 'Reserveren' te klikken
In het volgende scherm geeft u aan op welke dag u het archiefstuk wilt inzien
Indien u zich bevindt in de studiezaal en een tafelnummer heeft ontvangen kunt u dit nummer vermelden. Als u geen tafelnummer heeft kunt u tafelnummer 777 laten staan
Vervolgens bevestigt u uw reservering door deze te versturen.
Verwant materiaal
Beschikbaarheid van kopieën
Publicaties
Brugmans, I.J., Paardenkracht en mensenmacht. Sociaal-economische geschiedenis van Nederland 1795-1940. 's-Gravenhage 1961.
Hen, P.E. de. Actieve en re-actieve industriepolitiek in Nederland. De overheid en de ontwikkeling van de Nederlandse industrie in de jaren dertig en tussen 1945 en 1950. Amsterdam 1980. (Diss. Tilburg).
Keesing, F.A.G., De conjuncturele ontwikkeling van Nederland en de evolutie economische overheidspolitiek 1918-1939. Nijmegen 1978. (Fotografische herdruk van de verzameluitgave 'De Nederlandse volkshuishouding tussen twee wereldoorlogen. Bijdragen tot de sociaal-economische vernieuwing'. P.B. Kreukniet (red.). Utrecht-Antwerpen 1952.)
Scholten, G.H., De Sociaal-Economische Raad en de ministeriële verantwoordelijkheid. Meppel [1968]. (Diss. Amsterdam).
Treub, M.W.F., Oorlogstijd. Herinneringen en indrukken. Haarlem-Amsterdam 1917. Tweede druk.
Bijlagen
Schema van de organisatie en de positie van de Nijverheidsraad
Naamswijzigingen van het Ministerie van "Economische Zaken" in de periode 1919-1942
Periode Naam
aug. 1905-nov. 1922 Ministerie van Landbouw, Nijverheid en Handel Ministers: H.A. van IJsselstein, sept. 1918-sept. 1922 Ch.J.M. Ruijs de Beerenbroek (a.i.), sept. 1922-nov. 1922
nov. 1922-april 1932 Ministerie van Arbeid, Handel en Nijverheid (naamswijziging bij KB 24 nov. 1922, Stb. 606) Ministers: P.J.M. Aalberse, nov. 1922-aug. 1925 D.A.P.N. Koolen, aug. 1925-mrt. 1926 J.R. Slotemaker de Bruïne, mrt. 1926- aug. 1929 T.J. Verschuur, aug. 1929-april 1932
mei 1932-juni 1933 Ministerie van Economische Zaken en Arbeid (naamswijziging bij KB 8 dec. 1931, Stb. 501; inwerkingtreding bij KB 23 april 1932, Stb. 178) Minister: T.J. Verschuur, mei 1932-juni 1933
juni 1933-sept. 1935 Ministerie van Economische Zaken (naamswijziging bij KB 8 juni 1933, Stb. 311) Ministers: T.J. Verschuur, juni 1933-april 1934 H. Colijn(a.i.), april 1934-juni 1934 M.P.L. Steenberghe, juni 1934-juni 1935 H.C.J.H. Gelissen, juni 1935-sept. 1935
sept. 1935-juli 1937 Ministerie van Handel, Nijverheid en Scheepvaart (Naamswijziging bij KB 21 aug. 1935, Stb. 517) Ministers: H.C.J.H. Gelissen, sept. 1935-juni 1937 M.P.L. Steenberghe, juni 1937-juli 1937
juli 1937-mei 1940 Ministerie van Economische Zaken Naamswijziging bij KB 9 juli 1937, Stb. 141. Ministers: M.P.L. Steenberghe, juli 1937-juli 1939 H. Colijn(a.i.), juli 1939-aug. 1939 M.P.L. Steenberghe, aug. 1939-mei 1940
mei 1940-mei 1945 Departement van Handel, Nijverheid en Scheepvaart (naamwijziging bij KB 8 mei 1940, Stb. 140) Secretaris-generaal: H.M. Hirschfeld, mei 1940-mei 1945
Systematische index op de dossiers
In de middelste kolom van de index zijn beschrijvingen opgenomen van de onderwerpen waarop de 'dossiers' betrekking hebben. De onderwerpsomschrijvingen zijn in rubrieken ingedeeld. In de eerste kolom staat de periode aangeduid waarin er 'dossiers' over het desbetreffende onderwerp zijn gevormd. In de laatste kolom volgt de belangrijke vermelding van het jaar en nummer van het dossier, waarin de stukken zijn geborgen: jaar\nummer.
Bijvoorbeeld:
1934 - Wettelijke regeling van de uitverkoop - 1934\154
Aan de hand van het nummer 154 en de jaaraanduiding 1934 zoekt men in de toegang het inventarisnummer op. Volgt men het voorbeeld, dan vindt men, dat onder inventarisnummer 143 de dossiers uit 1934, genummerd 154-165, zijn geborgen.
De beschrijvingen in de index zijn soms zeer ruim. Daarachter volgt dan een lange opsomming van jaren en dossiernummers. Zo vindt men in rubriek 3.3.2 'Congressen, tentoonstellingen en reclame' de beschrijving: "Deelneming aan tentoonstellingen in Nederland," waaronder 19 verwijzingen.
Wanneer men gegevens zoekt over één bepaalde tentoonstelling, is het zeer tijdrovend om alle dossiers op te vragen. In zo'n geval bieden de dossierlijsten meer gedetailleerde informatie. Daarin zijn de dossiers immers stuk voor stuk beschreven. In dit geval wordt de gebruiker aangeraden om naast de index de dossierlijsten te hanteren. In de index vindt men de opsomming van alle dossiers. Daarna zoekt men in de dossierlijsten de nummers van de dossiers, die men voor zijn onderzoek nodig heeft.
A. Algemeen
1919-1921 Verslagen van de werkzaamheden van de Nijverheidsraad, met bijlagen. 1919-1920\155
1921\158
1919-1939 Communiqué's van de Nijverheidsraad. 1919-1926\131
1927\15
1928-1939\14
1919-1941 Agenda's van de plenaire vergaderingen van de Nijverheidsraad. 1919-1926\111
1927-1941\1
1919-1941 Ingekomen en minuten van uitgaande stukken.
De dossieromschrijving van de secretaris van de Nijverheidsraad was: "Correspondentie met anderen dan leden".
1919-1921\152, 156
1922-1926\142
1927-1941\9
1922-1923 Overzichten van in vergaderingen behandelde onderwerpen en door de Nijverheidsraad uitgebrachte adviezen. 1922\151
1923\150
1939\13-I